臺灣臺南地方法院新市簡易庭民事簡易判決   
110年度新簡字第40號
原      告  董怡君  
被      告  郭碧娥  

上列被告因過失傷害案件，原告提起刑事附帶民事訴訟請求損害
賠償，由本院刑事庭以109年度交簡附民字第189號刑事附帶民事
訴訟裁定移送前來，經本院於民國110年4月6日言詞辯論終結，
判決如下：
    主      文
被告應給付原告新臺幣貳拾肆萬捌仟柒佰壹拾貳元，及自民國一
○九年十一月四日起至清償日止，按週年利率百分之五計算之利
息。
訴訟費用由被告負擔二分之一，餘由原告負擔。
本判決原告勝訴部分得假執行。
原告其餘之訴及假執行之聲請均駁回。
    事實及理由
一、按訴狀送達後，原告不得將原訴變更或追加他訴。但擴張或
    減縮應受判決事項之聲明者，不在此限，民事訴訟法第255
    條第1項第3款定有明文。本件原告起訴時原聲明為：被告應
    給付原告新臺幣（下同）498,978元及自起訴狀繕本送達翌
    日起至清償日止，按週年利率5％計算之利息。嗣於本院審理
    中捨棄機車維修費及安全帽費用共19,450元部分，核屬減縮
    訴之聲明，參諸首揭規定，自屬適法，應予准許。
二、原告起訴主張：
　㈠被告於民國108年12月4日7時44分許，騎乘自行車，沿臺南市
    新化區台39線公路由北往南行駛，途經台39線公路起點往北
    0.5公里處，本應注意轉彎車應禮讓直行車先行，而依當時
    天候晴、日間自然光線、柏油路面乾燥無缺陷、無障礙物且
    視距良好等客觀情狀，及其智識、能力等情形無不能注意之
    情事，竟疏未注意，貿然左轉，適原告騎乘車牌號碼000-00
    00號普通重型機車沿台39線公路由北往南駛至，同有未注意
    車前狀況，並隨時採取必要之安全措施之過失，兩車遂發生
    碰撞，造成原告人車倒地，並受有左側橈骨下端閉鎖性骨折
    、左側腕部挫傷、右側手肘擦傷及左側踝部擦傷等傷害。
　㈡原告因此受有下列損害：
　⒈醫療費用：原告因系爭車禍受傷支出門診就醫、手術、藥品
    及購買醫療護具等費用，共計61,064元。
　⒉看護費：原告因上開傷害由家人照顧生活起居至恢復正常工
    作共47日，看護費共94,000元。
　⒊交通費：原告至醫院回診支出交通費共2,725元。
　⒋工作損失：原告每日工資為1,367元，受傷期間共47日無法工
    作，受有工作損失64,239元；另家人陪伴住院及回診請假5
    日，每日工資為1,500元，亦受有工作損失7,500元。
　⒌精神慰撫金：系爭車禍對於原告造成身體上及精神上相當之
    痛苦，故請求精神慰撫金25萬元。爰依侵權行為之法律關係
    提起本件訴訟。
　㈢並聲明：
　⒈被告應給付原告479,528元，及自起訴狀繕本送達翌日起至清
    償日止，按週年利率5％計算之利息。
　⒉請准供擔保宣告假執行。
三、被告則辯以：不是伊撞的，伊沒有過失，現在也沒能力負擔
    賠償。並聲明：原告之訴駁回。
四、本院得心證之理由：
  ㈠按因故意或過失，不法侵害他人之權利者，負損害賠償責任
    ；不法侵害他人之身體或健康者，對於被害人因此喪失或減
    少勞動能力或增加生活上之需要時，應負損害賠償責任；不
    法侵害他人之身體、健康、名譽、自由、信用、隱私、貞操
    ，或不法侵害其他人格法益而情節重大者，被害人雖非財產
    上之損害，亦得請求賠償相當之金額，民法第184條第1項前
    段、第193條第1項、第195條第1項前段分別定有明文。原告
    主張於上開時、地騎乘機車與被告騎乘之腳踏自行車發生碰
    撞受有左側橈骨下端閉鎖性骨折、左側腕部挫傷、右側手肘
    擦傷、左側踝部擦傷等傷害，有衛福部臺南醫院新化分院（
    下稱臺南醫院新化分院）診斷證明書、國立成功大學醫學院
    附設醫院（下稱成大醫院）診斷證明書、本院109年度交簡
    字第3030號刑事簡易判決等件在卷可稽（刑事警卷第15、17
    頁、本院卷第17-21頁），且經本院依職權調取上揭刑事卷
    宗核閱無誤，且被告對於確有本件車禍之發生並不爭執，堪
    信原告就此部分之主張為真實。被告空言抗辯伊沒有過失，
    然未舉證以實其說，本院自難憑採。被告對系爭車禍之發生
    ，顯有過失，且其過失行為與原告受有系爭車輛損害之結果
    具相當因果關係甚明。準此，被告應負侵權行為損害賠償責
    任，堪以認定。
  ㈡茲就原告請求之細目，詳述如下：
　⒈醫療費部分：
　　原告主張因系爭車禍發生受有左側橈骨下端閉鎖性骨折、左
    側腕部挫傷、右側手肘擦傷、左側踝部擦傷等傷害支出門診
    、手術費用及購買醫材、醫療護具等費用共61,064元，業據
    其提出臺南醫院新化分院收據、成大醫院收據、統一發票等
    件為證（附民卷第13-23頁），經核門診、手術費用應為治
    療上開傷害所必要，而醫材、醫療護具等費用，衡情原告手
    術後之傷口需使用上開醫療材料定期更換並重行包紮傷口，
    以及固定受傷部位，亦屬必要費用，自應准許。
　⒉看護費部分：
　　按親屬代為照顧被害人之起居，固係基於親情，但親屬看護
    所付出之勞力並非不能評價為金錢，雖因二者身分關係而免
    除被害人之支付義務，惟此種基於身分關係之恩惠，自不能
    加惠於加害人。故由親屬看護時雖無現實看護費之支付，仍
    應認被害人受有相當於看護費之損害，得向侵權行為人請求
    賠償，始符公平原則（最高法院94年度台上字第1543號判決
    意旨可資參照）。原告主張因系爭車禍開刀住院，出院後由
    家人照顧47日，以每日2,000元計算，請求看護費94,000元
    。依上揭成大醫院診斷證明書醫囑記載：原告於108年12月4
    日11時14分至同日16時22分，至急診掛號就診；於108年12
    月4日至同年月5日住院，期間接受左側橈骨復位內固定手術
    ，手術後須休養3個月及專人照護1個月，期間須使用腕護具
    固定等語（刑事警卷第17頁），依此醫囑堪認原告於出院後
    需專人看護之期間以1個月為已足。又原告係由親屬看護，
    並非聘請專業之照護人員，亦無證據證明原告之親屬曾受過
    看護專業訓練之情況下，自難與專業看護人員同額計酬，是
    看護費應以每日1,000元計算屬合理，是原告得請求之看護
    費為30,000元（計算式：1,000元×30日＝30,000元），逾此
    數額之請求，要難准許。
　⒊交通費部分：
　　按當事人主張有利於己之事實者，就其事實有舉證之責任，
    民事訴訟法第277條前段定有明文。原告主張其因系爭車禍
    至醫院回診支出交通費，共計2,725元云云，然未舉證以實
    其說，本院自難採信。
　⒋工作損失部分：
　　原告主張於系爭車禍發生後受傷期間，47日無法工作，每日
    薪資為1,367元，受有工作損失64,239元，並提出員工薪資
    表為憑（附民卷第29頁）。依上開成大醫院診斷證明書記載
    原告於手術後需休養3個月，認原告因系爭車禍事故受傷而
    無法工作之期間應為3個月，原告主張其休養47日不能工作
    ，尚未逾越必要之範圍；另依原告之薪資表所示，原告月薪
    為41,000元，每日薪資為1,367元（計算式：41,000元÷30日
    ＝1,367元，小數點以下四捨五入），其於休養期間所受之工
    作損失應為64,249元（計算式：1,367元×47日＝64,249元）
    ，而原告僅請求64,239元，應屬有據。至於原告主張家人請
    假陪伴住院及回診之工作損失7,500元云云，惟此非原告本
    人之損害，不能認為是被告不法侵害原告所造成原告之損失
    或增加生活上必要費用之支出，自不得為請求。
　⒌精神慰撫金部分：
　　按慰撫金之核給標準，應斟酌雙方身分、地位及經濟狀況及
    其他各種情形核定之（最高法院76年台上字第1908號判例要
    旨可資參照）。本件原告因系爭車禍受有左側橈骨下端閉鎖
    性骨折、左側腕部挫傷、左側手肘擦傷、左側踝部擦傷等傷
    害，已如前述，而原告於警詢時自述為大學畢業，107年度
    、108年度課稅所得分別為602,459元、563,308元，名下有
    房屋1棟、土地2筆、汽車1輛等財產；被告於警詢時自述為
    國小畢業，107年度、108年度均無課稅所得，名下有汽車2
    輛等財產，有本院依職權調閱之兩造稅務電子閘門財產所得
    調件明細表附卷可憑（本院卷第31-42頁）。本院審酌原告
    經此侵權行為所受之精神上痛苦、對於生活秩序之影響程度
    ，及被告行為之手段、態樣，以及兩造之身分、地位、教育
    程度、家庭經濟狀況等一切情狀，認原告請求被告給付25萬
    元之精神慰撫金，尚嫌過高，認應以被告賠償20萬元精神慰
    撫金，較為適當。
　㈢再按損害之發生或擴大，被害人與有過失者，法院得減輕賠
    償金額，或免除之，民法第217條第1項定有明文。經查，系
    爭車禍經臺南市車輛行車事故鑑定委員會鑑定結果，認被告
    騎乘腳踏車，未依標誌指示行駛，違規左轉，轉彎車未讓直
    行車先行，為肇事主因；原告駕駛普通重型機車，黃燈進入
    路口，未注意車前狀況，為肇事次因，有臺南市車輛行車事
    故鑑定委員會南鑑0000000案鑑定意見書附卷可參（刑事偵
    卷第12頁），是本院認原告對系爭車禍事故之發生，亦有過
    失，堪以認定。本院審酌兩造過失程度，認原告、被告各應
    負擔30％、70％肇事責任為適當。從而，依過失相抵之法則，
    原告得請求被告賠償之金額為248,712元【計算式：（醫療
    費61,064元+看護費30,000元+工作損失64,239元+精神慰撫
    金20萬元）×70％＝248,712元，小數點以下四捨五入】。
五、綜上，原告依據侵權行為之法律關係，請求被告給付248,71
    2元，及自起訴狀繕本送達翌日即109年11月4日起至清償日
    止，按週年利率5％計算之利息，為有理由，應予准許；逾此
    部分，為無理由，應予駁回。
六、本件係刑事附帶民事訴訟，由合議庭裁定移送民事庭之事件
    ，依刑事訴訟法第504條第2項之規定，免納裁判費，固本件
    無應確定之訴訟費用額。惟訴訟費用部分，雖無兩造應負擔
    之費用額，然本件原告之請求一部勝訴，一部敗訴，仍應為
    訴訟費用負擔之諭知，併此敘明。
七、本判決原告勝訴部分，係就民事訴訟法第427條規定適用簡
    易程序所為被告敗訴之判決，依同法第436條第2項準用第38
    9條第1項第3款規定，應依職權宣告假執行。原告就此部分
    聲明願供擔保聲請宣告假執行，核無必要。至原告敗訴部分
    ，其假執行之聲請失所附麗，應予駁回。
八、結論：本件原告之訴為一部有理由、一部無理由。爰依民事
    訴訟法第436條第2項、第79條、第389條第1項第3款，判決
    如主文。
中　　華　　民　　國　　110 　年　　4 　　月　　22　　日
                    新市簡易庭  法  官  曾仁勇 
以上正本係照原本作成。
如不服本判決，應於判決送達後20日內，向本院提出上訴狀並表
明上訴理由，如於本判決宣示後送達前提起上訴者，應於判決送
達後20日內補提上訴理由書（須附繕本）。
如委任律師提起上訴者，應一併繳納上訴審裁判費。
中　　華　　民　　國　　110 　年　　4 　　月　　22　　日
                                書記官  吳佩芬